最高法院刑事判決　　　　　　一○○年度台上字第五八九八號
上訴人　游勝津
　　　　　　　　
　　　　　　　
　　　　　　　　之7　 
　　　　　　　
上列上訴人因違反槍砲彈藥刀械管制條例案件，不服台灣高等法
院中華民國九十九年六月二十四日第二審判決（九十九年度上訴
字第二０九三號，起訴案號：台灣桃園地方法院檢察署九十九年
度偵字第四一九二號），提起上訴，本院判決如下：
    主  文
上訴駁回。
    理  由
按刑事訴訟法第三百七十七條規定：上訴於第三審法院，非以判
決違背法令為理由，不得為之。是提起第三審上訴，應以原判決
違背法令為理由，係屬法定要件。如果上訴理由書狀並未依據卷
內訴訟資料，具體指摘原判決不適用何種法則或如何適用不當，
或所指摘原判決違法情事，顯與法律規定得為第三審上訴理由之
違法情形不相適合時，均應認其上訴為違背法律上之程式，予以
駁回。又不服地方法院之第一審判決而上訴者，須提出上訴書狀
，並應敘述具體理由，為上訴必備之程式。倘所提出之書狀未敘
述上訴理由，或僅曾以言詞陳述上訴理由者，均應於上訴期間屆
滿後二十日內補提理由書於第一審法院。逾期未補提者，原審法
院應定期間先命補正。其上訴書狀已敘述理由，但所敘述者非屬
具體理由，則屬不符上訴之法定程式，由第二審法院以其上訴不
合法律上程式，判決駁回，不生定期命補正之問題。此觀刑事訴
訟法第三百五十條第一項、第三百六十一條、第三百六十二條及
第三百六十七條之規定自明。且所謂不服第一審判決之具體理由
，必係依據卷內既有訴訟資料或提出新事證，指摘或表明第一審
判決有何採證認事、用法或量刑等足以影響判決本旨之不當或違
法，而構成應予撤銷之具體事由，始克當之；倘僅泛言原判決認
定事實錯誤、違背法令、量刑失之過重或輕縱，而未依上揭意旨
指出具體事由，或形式上雖已指出具體事由，然該事由縱使屬實
，亦不足以認為原判決有何不當或違法者，皆難謂係具體理由，
俾與第二審上訴制度旨在請求第二審法院撤銷、變更第一審不當
或違法之判決，以實現個案救濟之立法目的相契合，並節制濫行
上訴。本件原判決以：上訴人游勝津因違反槍砲彈藥刀械管制條
例案件，經第一審台灣桃園地方法院論罪科刑（犯槍砲彈藥刀械
管制條例第八條第四項及第十二條第四項之罪，依想像競合犯從
一重處斷，論上訴人以未經許可，寄藏可發射子彈具有殺傷力之
改造手槍罪，累犯，處有期徒刑三年四月，併科罰金新台幣五萬
元；並諭知罰金易服勞役折算之標準，及為相關沒收之宣告），
已詳述所憑證據及認定之理由，認事用法均無違誤，量刑並已斟
酌至當；上訴人不服第一審判決，而提起第二審上訴，其第二審
上訴理由僅略謂：其於犯後已坦承犯行，並未持槍犯罪，且患有
神經質、情感憂鬱、緊張、焦慮、害怕，易受激惹、情緒易變，
言語迂迴，行為激躁不安等精神疾病，現正治療中，對於本件犯
行相當後悔，已知所警惕，以後絕不再犯，第一審之量刑實嫌過
重，為此提起上訴，請求減輕其刑，以勵自新等語，並未具體指
摘第一審判決關於認定事實、適用法律及量刑等事項，究竟有何
違法或不當之具體情形，其上訴顯無具體理由，應以不合法定程
式予以駁回，並不經言詞辯論為之等情。經於理由詳加論述、指
駁，揆諸首揭說明，即無不合。上訴意旨略稱：上訴人確罹患上
述精神方面之疾病，業於第二審上訴理由表明，故對事理之辨識
能力較常人為低，始會不明究理接受他人之寄藏物，而誤觸法網
，原審未查明有無刑法第十九條減輕其刑規定之適用，即遽行判
決，有調查職責未盡及理由不備之違法等語。惟查：所謂依法應
於審判期日調查之證據，係指與待證事實有重要關係，在客觀上
顯有調查必要性之證據而言，故其範圍並非漫無限制，必其證據
與判斷待證事實之有無，具有關連性，得據以推翻原判決所確認
之事實，而為不同之認定，始足當之。依上揭上訴人第二審上訴
理由之記載，其僅謂患有精神方面之疾病，在治療中，並未陳稱
其係因罹患該疾病，致有影響行為辨識能力之具體情事而請求調
查，卷內亦無有關該方面之相關事證（卷查上訴人係於第二審上
訴理由始為該患病之陳述），自難謂具調查證據之必要性，原審
未贅為調查，要無違法可言。經核上訴意旨，係置原判決所為明
白論斷於不顧，並非依據卷內資料就原判決以上揭程序上理由駁
回其上訴，如何不適用何種法則或適用不當為具體指摘，難認已
符合首揭法定之第三審上訴要件。綜上說明，應認本件上訴違背
法律上之程式，予以駁回。
據上論結，應依刑事訴訟法第三百九十五條前段，判決如主文。
中    華    民    國  一○○  年    十    月  二十八  日
                      最高法院刑事第五庭
                          審判長法官  邵  燕  玲  
                                法官  李  伯  道  
                                法官  孫  增  同  
                                法官  李  英  勇  
                                法官  李  嘉  興  
本件正本證明與原本無異
                                      書  記  官  
中    華    民    國  一○○  年   十一   月    二    日
                                                      Q